臺灣高雄地方法院刑事判決　　　　　　　 96年度訴字第558號
公　訴　人　臺灣高雄地方法院檢察署檢察官
被　　　告　乙○○
　　　　　　 　　　（現因另案於臺灣高雄女子監獄執行中）
上列被告因違反毒品危害防制條例案件，經檢察官提起公訴（96
年度毒偵字第306 號），被告於本院準備程序中為有罪之陳述，
經合議庭裁定由受命法官依簡式審判程序獨任審理，判決如下：
    主  文
乙○○施用第一級毒品，處有期徒刑捌月。扣案如附表編號一所
示物品沒收之；如附表編號二、三所示之物品，均沒收銷燬之。
    事  實
一、乙○○前於民國91年間因施用毒品案件，經臺灣雲林地方法
    院以91年度毒聲字第514 號裁定送觀察、勒戒後，認無繼續
    施用毒品之傾向，於94年3 月25日觀察、勒戒執行完畢釋放
    ，並經臺灣雲林地方法院檢察署檢察官於同年3 月28日以94
    年度毒偵緝字第28號為不起訴處分確定。詎仍不知戒除毒癮
    ，明知海洛因業經公告為毒品危害防制條例第2 條第2 項第
    1 款所列管之第一級毒品，不得非法持有、施用，竟於前開
    觀察、勒戒執行完畢釋放後5 年內，仍基於施用第一級毒品
    海洛因之集合犯意，自95年9 月底至10月初間之某日起至同
    年12月12日上午6 時許止，以平均1 、2 天施用1 次之頻率
    ，在其當時位在高雄縣大寮鄉○○○路660 號住處及同鄉○
    ○村○○路40號前停車場等地，以將第一級毒品海洛因置於
    針筒後摻水注射之方式，施用第一級毒品海洛因數次。嗣於
    95 年12 月12日上午7 時5 分（起訴書誤載為7 時「10」分
    ）許，經警在前揭停車場內，當場查扣乙○○持有之注射針
    筒2支 及第一級毒品海洛因殘渣袋2 個，並經採集其尿液送
    驗結果，呈可待因、嗎啡陽性反應而獲悉上情。
二、案經高雄縣政府警察局林園分局報告臺灣高雄地方法院檢察
    署檢察官偵查起訴。
    理  由
一、按本案被告乙○○所犯係死刑、無期徒刑、最輕本刑為3 年
    以上有期徒刑以外之罪，其於準備程序就前揭被訴事實為有
    罪之陳述，經受命法官告知簡式審判程序之旨，並聽取其與
    公訴人之意見後，本院認無不得或不宜改依簡式審判程序進
    行之情形，爰依刑事訴訟法第273 條之1 第1 項規定，裁定
    本件由受命法官獨任進行簡式審判程序，附此敘明。
二、上揭事實，業據被告於本院審理中坦承不諱，且被告於95年
    12月12日上午9 時30分許，經警採集尿液送台灣檢驗科技股
    份有限公司先後以酵素免疫分析法及氣相層析質譜法鑑定結
    果，呈可待因、嗎啡陽性反應，有該公司95年12月27日編號
    KH2006C0000000號濫用藥物尿液檢驗報告1 紙（偵卷第37頁
    ）在卷可稽，足認被告之自白與事實相符，堪予採為本案論
    罪科刑之依據。本件事證明確，被告施用第一級毒品犯行，
    洵堪認定。
三、第按海洛因為毒品危害防制條例第2 條第2 項第1 款所稱之
    第一級毒品，不得施用、持有。次按觀察、勒戒或強制戒治
    執行完畢釋放後，5 年內再犯第10條之罪者，應依一般刑事
    訴訟程序予以起訴論罪科刑，此觀諸毒品危害防制條例第23
    條第2 項規定自明。本件被告前於91年間因施用毒品案件，
    經臺灣雲林地方法院以91年度毒聲字第514 號裁定送觀察、
    勒戒後，認無繼續施用毒品之傾向，於94年3 月25日觀察、
    勒戒執行完畢釋放，並經臺灣雲林地方法院檢察署檢察官於
    同年3 月28日以94年度毒偵緝字第28號為不起訴處分確定，
    有臺灣高雄地方法院檢察署刑案資料查註紀錄表、全國施用
    毒品案件紀錄表及臺灣高等法院被告前案紀錄表、在監在押
    全國紀錄表各1 件在卷可參，是被告於上開觀察、勒戒執行
    完畢釋放後5 年內再犯本件施用第一級毒品案件，應依法論
    科。
四、核被告所為，係犯毒品危害防制條例第10條第1 項之施用第
    一級毒品罪。其持有第一級毒品海洛因之低度行為，為施用
    第一級毒品海洛因之高度行為所吸收，不另論罪。第按刑事
    法若干犯罪行為態樣，本質上原具有反覆、延續實行之特徵
    ，立法時既予特別歸類，定為犯罪構成要件之行為要素，則
    行為人基於概括之犯意，在密切接近之一定時、地持續實行
    之複次行為，倘依社會通念，於客觀上認為符合一個反覆、
    延續性之行為觀念者，於刑法評價上，即應僅成立一罪。學
    理上所稱「集合犯」即屬之（最高法院95年度台上字第1079
    號判決意旨參照）。而毒品危害防制條例所稱之毒品，指具
    有成癮性、濫用性及對社會危害性之麻醉藥品與其製品及影
    響精神物質與其製品，此觀該條例第2 條第1 項規定甚明，
    足見立法者在毒品危害防制條例立法時即對於施用毒品行為
    ，其因毒品本質上之成癮性，而行為人施用後易有反覆、延
    續施用之特徵加以考量；參以施用毒品者於一定時、地持續
    實行之數次施用毒品行為，亦屬施用毒品者行為模式之常態
    ，揆諸上開說明，即符合立法者已將本質上具有反覆、延續
    實行之特徵予以特別歸類而定為犯罪構成要件之行為要素。
    又並非所有構成要件之行為具有反覆實施之特徵，即當然成
    立集合犯，而得評價為一罪，仍須行為人係基於概括之犯意
    ，在密切接近之一定時、地持續實行之複次行為，而依社會
    客觀通念，認為符合一個反覆、延續性之行為觀念，在刑法
    評價上，始得評價為集合犯，論以一罪。因此，行為人之數
    次行為，在主觀上如係分別起意，或客觀上非係利用同一機
    會為之，則因該數次行為間，對於同一社會法益，並不具侵
    害法益同一性，在評價上則應成立數罪。查本件被告係自95
    年9 月底至10月初間之某日起至同年12月12日上午6 時許止
    ，以平均1 、2 天施用1 次之頻率施用第一級毒品海洛因，
    其時間相隔甚短，係在密切接近之時間內多次施用毒品，並
    參以被告於本院審理中自承：伊沒有施用毒品會頭暈、流鼻
    水、頭痛等語（見本院卷第34頁）明確，顯見主觀上已對毒
    品產生依賴，其先後數次施用毒品應非分別起意，在評價上
    應依集合犯論以一罪，較為合理。又本件被告自承其前因施
    用毒品案件，經本院以95年度訴字第925 號判決判處徒刑確
    定日即95年5 月15日後，復自「95年9 月底至10月初間之某
    日」開始施用第一級毒品海洛因等情（院卷第33-34 頁），
    是本件被告施用第一級毒品海洛因之時間係「自95年9 月底
    至10月初間之某日起至同年12月12日上午6 時許止」，核與
    起訴書所指「自95年5 月15日（即本院95年度訴字第925 號
    判決確定日）後某日、時，迄95年12月12日上午6 時許止」
    之起訴範圍相同，本院自得加以審酌，附此敘明。爰審酌被
    告於前述觀察、勒戒執行完畢釋放後，除本件施用毒品案件
    外，另曾於95年間，亦因施用第一級、第二級毒品案件，經
    本院以95年度訴字第1682號判決各判處有期徒刑7 月、2 月
    ，應執行有期徒刑8 月（此部分徒刑尚未執行完畢），有前
    開臺灣高等法院被告前案紀錄表可參，顯見其仍未能戒除毒
    癮且戒毒之意念非堅，惟念其犯後尚能坦承犯行，且施用毒
    品行為，乃屬對其自身健康之戕害行為，及其犯罪動機、目
    的、手段等一切情狀，量處如主文所示之刑，以資懲儆。至
    扣案如附表編號二所示之注射針筒1 支及編號三所示殘餘粉
    末膠袋2 個，經鑑定結果均呈海洛因陽性反應，有高雄醫學
    大學附設中和紀念醫院96年2 月13日編號9602-64 ～66號檢
    驗報告共3 紙（院卷第17-19 頁）在卷可據，則該物品與其
    上殘餘之第一級毒品海洛因衡情亦無法析離，應將之同視為
    第一級毒品海洛因，從而上開物品不問屬於犯人與否，應依
    毒品危害防制條例第18條第1 項前段規定，沒收銷燬之；又
    同附表編號一所示之注射針筒1 支，經送驗結果呈第一級毒
    品海洛因陰性反應，有上開醫院96年2 月13日編號9602- 63
    號檢驗報告1 紙（院卷第16頁）存卷可按，惟該針筒係被告
    所有預備供注射海洛因所用之物，業據被告供明在卷（院卷
    第34頁），爰依刑法第38條第1 項第2 款規定併予諭知沒收
    。
據上論斷，應依刑事訴訟法第299 條第1 項前段、第284 條之1
、第273 條之1 第1 項，毒品危害防制條例第10條第1 項、第18
條第1 項前段，刑法第11條、第38條第1 項第2 款，判決如主文
。
本案經檢察官甲○○到庭執行職務。
中　　華　　民　　國　　96　　年　　3 　　月　　13　　日
                  刑事第十六庭  法　官  蔣志宗
以上正本證明與原本無異。
如不服本判決，應於判決送達後10日內，向本院提出上訴狀。
中　　華　　民　　國　　96　　年　　3 　　月　　13　　日
                                書記官  洪育祺
┌──────────────────────────────────┐
│附表                                                                │
├──┬────┬────────────┬─────────────┤
│編號│物品名稱│      數量及重量        │        鑑定結果          │
├──┼────┼────────────┼─────────────┤
│一  │注射針筒│1 支                    │驗呈海洛因陰性反應。      │
├──┼────┼────────────┼─────────────┤
│二  │注射針筒│1 支                    │驗呈海洛因陽性反應。      │
├──┼────┼────────────┼─────────────┤
│三  │殘餘粉末│2 個                    │均驗呈海洛因陽性反應。    │
│    │膠袋    │                        │                          │
└──┴────┴────────────┴─────────────┘
附錄本案論罪科刑之法條：
毒品危害防制條例第10條
施用第一級毒品者，處 6 月以上 5 年以下有期徒刑。
施用第二級毒品者，處 3 年以下有期徒刑。
